【裁判字號】    98,易,78
【裁判日期】    980430
【裁判案由】    毀損等
【裁判全文】
臺灣苗栗地方法院刑事判決                98年度易字第78號
公  訴  人  臺灣苗栗地方法院檢察署檢察官
被      告  丙○○
上列被告因毀損等案件，經檢察官提起公訴（97年度偵字第5101
號），本院判決如下：
    主  文
丙○○共同犯傷害罪，處有期徒刑參月；如易科罰金，以新台幣
壹仟元折算壹日。又犯恐嚇危害安全罪，處有期徒刑參月；如易
科罰金，以新台幣壹仟元折算壹日。又共同損壞他人自小客車，
足以生損害於他人，處有期徒刑參月；如易科罰金，以新台幣壹
仟元折算壹日。應執行有期徒刑陸月；如易科罰金，以新台幣壹
仟元折算壹日。
    事  實
一、丙○○於民國97年8 月22日凌晨0 時許，在苗栗縣苗栗市○○路161 巷1 號薇格酒店前，見乙○○在場，竟無故夥同多
    名不明人士基於傷害之犯意聯絡，以徒手或持角鐵方式，共
    同圍毆乙○○，致乙○○受有右上臂瘀傷及皮膚淺層裂傷、
    右背部瘀傷、頭部傷害、輕微腦震盪等傷害。圍毆期間，丙○○復基於恐嚇之犯意，以客語向乙○○高喊「打給他死，
    不要讓他走」等語，致乙○○心生畏懼；丙○○並夥同上開
    多名不明人士基於毀損之犯意聯絡，由丙○○持現場石塊，
    其餘不明人士持角鐵，共同敲擊、破壞乙○○所有，而停放
    在該處之車號2B-1966 號自用小客車，造成該車車窗玻璃全
    破，引擎蓋、大燈、方向燈、後車燈、車身鈑金、車頂等處
    凹陷、破裂，而生損害於乙○○。嗣警據報循線追查，始悉
    上情。
二、案經乙○○訴請苗栗縣警察局苗栗分局報告臺灣苗栗地方法
    院檢察署檢察官偵查後起訴。
    理  由
一、按最重本刑為3 年以下有期徒刑、拘役或專科罰金之罪，以
    及刑法第320 條、第321 條之竊盜罪，經第二審判決者，不
    得上訴於第三審法院，刑事訴訟法第376 條第1 款、第2 款
    定有明文。又除簡式審判程序、簡易程序及第376 條第1 款
    、第2 款所列之罪之案件外，第一審應行合議審判，96年 3
    月21日總統公布、同年月23日施行之刑事訴訟法第284 條之
    1 亦有明文。茲查本案被告丙○○係犯刑法第277 條第1 項
    傷害、第305 條恐嚇危害安全及第354 條毀損等罪，依上開
    規定得行獨任審判，合先敘明。
二、認定犯罪事實所憑之證據及理由：
  (一)證據能力：（刑事訴訟法第159 條之1 第2 項）：
  1.按我刑事訴訟法為保障被告受公平審判及發現實體真實，於
    92年2 月6 日修正及增定公布施行之前及之後，對於人證之
    調查均採言詞及直接審理方式，並規定被告有與證人對質及
    詰問證人之權利，其中被告之對質詰問權，係屬憲法第8 條
    第1 項規定「非由法院依法定程序不得審問處罰」之正當法
    律程序所保障之基本人權及第16條所保障之基本訴訟權，不
    容任意剝奪，以確保被告之人權並求兼顧實體真實之發現（
    司法院大法官會議釋字第582 號解釋、最高法院94年度台上
    字第3728號判決意旨參照）。
  2.又92年2 月6 日修正公布之刑事訴訟法第159 條之1 第2 項
    規定：「被告以外之人於偵查中向檢察官所為之陳述，除顯
    有不可信之情況者外，得為證據。」依其文義之形式解釋，
    似為被告以外之人於偵查中向檢察官所為之陳述，非顯不可
    信者，得為證據；然92年2 月6 日修正公布之刑事訴訟法，
    為保障被告之反對詰問權，已採納英美之傳聞法則，而被告
    以外之人於偵查中向檢察官所為之陳述，其本質屬傳聞證據
    ，依傳聞法則，原無證據能力，係因立法者以刑事訴訟法規
    定檢察官代表國家偵查犯罪、實施公訴，依法有訊問被告、
    證人、鑑定人之權，且實務運作時，偵查中檢察官向被告以
    外之人所取得之陳述，原則上均能遵守法律規定，不致違法
    取供，其可信性極高，為兼顧理論與實務為由，而例外設定
    其具備非顯不可信之要件時，得為證據。故此法條對被告以
    外之人於偵查中向檢察官所為之陳述所設非顯不可信之要件
    ，應解為屬於證據能力之規定，而非陳述內容證明力之問題
    ，至於被告以外之人於偵查中向檢察官所為陳述是否具備非
    顯不可信之要件而具有證據能力，「法院應就該被告以外之
    人於審判中及在檢察官面前所為陳述之外部附隨之環境或條
    件，比較判斷之。」（最高法院94年度台上字第1776號判決
    意旨參照）。
  3.是本件證人即被害人乙○○、甲○○、丁○○及鄧德華於偵
    訊中所為證述，業經本院賦予被告就其證述表達意見之機會
    （見本院卷98年4 月2 日審判筆錄第18頁），又經本院比較
    檢驗公訴檢察官詢問證人時並無誘導或施壓等詢問之外部客
    觀環境，並就其等陳述時點乃發覺該等同案被告犯罪時即予
    訊問，其知覺事實之經過當無錯誤之危險，亦無其他干擾因
    素不當介入等附隨條件判斷，是本件證人乙○○、甲○○、
    丁○○及鄧德華偵訊中所為證言具有證據能力，得為本案判
    斷基礎，合先敘明。
  (二)供述及非供述證據：
  1.被告丙○○警詢及偵查中供述：證明丙○○於案發時、地在
    場之事實。（見偵查卷第9 ～13頁、65～66、68頁）
  2.證人即告訴人乙○○偵查及審理中之證訴：證明全部犯罪事
    實。（見偵查卷第46、47頁、第53、54頁、第71、72頁、本
    院卷3 月12日審判筆錄第4 ～19頁）
  3.目擊證人甲○○偵查及審理中之證述：證明全部犯罪事實。
    （見偵查卷第44、45頁、第71、72頁、本院卷98年4 月2 日
    審判筆錄第2 ～18頁）
  4.證人丁○○偵查中之證述：證明丙○○於案發時、地在場，
    及案發當時有人在場鬥毆之事實。（見偵查卷第56、57頁）
  5.證人即薇格酒店經理鄧德華警詢及偵查中證述：證明乙○○
    於案發時間在薇格酒店內，與人發生爭執並遭拉扯之事實。
    （見偵查卷第45頁）
  6.行政院衛生署苗栗醫院97年8 月25日苗醫診字第9342號傷害
    診斷證明書：證明乙○○遭毆受傷之事實。（見偵查卷第26
    頁）
  7.車號2B-1966號自用小客車毀損照片21張：證明乙○○所有
    之車號2B-1966號自用小客車遭毀損之事實。（見偵查卷第
    31～41頁）
三、對於被告辯解本院判斷：
  (一)被告之辯稱：
    訊據被告丙○○對其於97年8 月22日凌晨0 時許，確實在苗
    栗縣苗栗市○○路161 巷1 號薇格酒店前之事實固坦承不諱
    ，惟否認有何傷害、恐嚇危害安全及毀損之犯行，辯稱：伊
    當時與朋友丁○○去喝酒，一出來就看到有人打架，後來就
    與丁○○一起離開，並未參與傷害、恐嚇及毀損等犯行云云
    （見本院卷98年2 月19日審判筆錄第2 ～6 頁）。
  (二)對被告丙○○之辯解，本院認為不能採信，理由如下：
  1.首查，被害人乙○○確實於97年8 月22日凌晨0 時許，在苗
    栗縣苗栗市○○路161 巷1 號薇格酒店前，受有右上臂瘀傷
    及皮膚淺層裂傷、右背部瘀傷、頭部傷害、輕微腦震盪等傷
    害，及其所有車號2B-1966 號自用小客車，受有該車車窗玻
    璃全破，引擎蓋、大燈、方向燈、後車燈、車身鈑金、車頂
    等處凹陷、破裂之損害，業經證人即被害人乙○○證述明確
    ，並有苗栗醫院傷害診斷證明書及苗栗分局北苗派出所於97
    年8 月22日凌晨3 時許拍攝車損照片21張可佐。又查，被告
    丙○○確有於97年8 月22日凌晨0 時許，出現於薇格酒店前
    之事實，業為被告所自承，先予敘明。（見本院卷98年2 月
    19日 審判筆錄第2 頁）
  2.是本件關鍵，即在於被告丙○○究竟有無於現場參與本件多
    名不詳姓名年籍之人共同傷害、毀損被害人乙○○之犯行，
    經查：
  (1)本件事實經過業經證人甲○○偵訊時詳為證述：「（問：97
    年8 月21日晚上11點多是否跟乙○○去薇格酒店喝酒？）對
    ，我有跟我老闆乙○○2 個人去該處，我老闆去該處與別人
    談賣樹的生意，結果我跟我老闆剛進入包廂還不到1 分鐘，
    丙○○帶10幾人進入我們包廂，丙○○跟我們談生意的對方
    講話，講一講之後丙○○帶人就出去，後來我們跟對方談完
    生意走出去，丙○○就帶一大群人過來打我老闆，我準備要
    開我老闆的車，結果丙○○帶來的人要我不准開車，把我拉
    下車，丙○○就拿磚塊砸乙○○車子引擎蓋，丙○○帶來的
    人就開始砸乙○○的車，我那時候就跑了。」、「（問：丙○○表示他當天只是單純在場喝酒，喝完酒就回家，他沒有
    打人有何意見？）我確實有看到丙○○有打人和砸車。」見
    偵查卷第44、45頁、第71、72頁），復經本院審理時傳喚證
    人甲○○蒞庭實行交互詰問證稱：「（問：你認識在庭被告
    丙○○？）認識」、「（問：怎麼認識的？）在薇格酒店。
    」、「（問：在這之前是否認識丙○○？）不認識。」、、
    「（問：人家去喝酒，為何打乙○○？）就是看人家有點不
    爽，就是有一個人要走，大家都是有點小尊敬，送他走，有
    一個大哥要離開包廂，全部都站起來送他，當天乙○○沒有
    站起來送他。當時乙○○說他不認識他，為什麼要站起來送
    他。」、「（問：當場那個大哥有沒有講什麼？）就跟乙○○講說我看你不順眼。」、「（問：接下來發生何事？）大
    哥走出門口，丙○○就跟著出去，其他人也跟著出去，只剩
    下我跟乙○○，後來不到5 分鐘，就一大堆人進來把乙○○
    拉出去，拉出去外面就開始打乙○○，裡面好幾個薇格少爺
    。」、「（問：後來10幾個人進來時，丙○○也進來？）對
    。」「（問：是丙○○拉的還是他帶來的人拉的？）丙○○
    帶來的人拉的。」、「（問：為何可以確認？）我確認是當
    時我被打到，當時我跑掉，當時我剛好看到他拿磚塊要砸車
    子。」、「（被告問：當天這麼多人，你只認得我？）因為
    我剛好看到就是他，當時我就看到他準備拿磚塊要砸乙○○
    車子。」、「（被告問：你確定嗎？）確定。」、「（問：
    當時丙○○拿磚塊砸車，你離他大約多遠？）大概像法庭的
    長度。」、「（問：你回頭看時有看到丙○○砸車？）我跑
    出去時，就要趕快開車走，就有一個人叫我不要開車，我要
    開他就要打我，我下車後我朋友就把我拉到旁邊去，就說要
    打他的那些人要針對乙○○，我朋友叫我走，他叫我用跑的
    走，我用跑的，我一瞄過來，就看到乙○○。」、「（問：
    丙○○進去包廂時，你離他多遠？）沒多遠，就差不多我的
    位子到書記官的位子。」（見本院卷98年4 月2 日審判筆錄
    第2 ～18頁），是綜上證述可知，證人甲○○與被告丙○○
    並無怨隙仇恨，且得詳述整起事件發生經過及原因；復經與
    被告對質詰問，可知因證人兩次看到被告之距離皆極為接近
    ，且因被告持磚塊砸車，行為較為特殊，而令證人甲○○印
    象深刻，故得明確證述在場被告參與本件傷害及毀損犯行，
    足堪認定。
  (2)再參酌被害人即證人乙○○之證述：「（問：簡單說明當天
    怎麼被打、被砸車？）我們進去包廂，丙○○與另一個朋友
    就進我們包廂，不到3 分鐘，就一群人進來，1 、20個沒有
    說什麼就要動手打，我就往外跑、就被打。」、「（問：一
    進來他們就打你？）他們說我口氣不好。就是他們說我對他
    們不尊敬。」、「（問：對誰不尊敬？）應該是他們老闆，
    我聽到他們說我對他們老闆不尊敬」、「（問：是丙○○與
    他們一起進來？）是丙○○先進來，問我為什麼會來。他進
    來就問我今天為什麼會來。」、「（問：在何處被打？）在
    他們大廳。」、「（問：你說丙○○有打你，在何處打你？
    ）在大廳，他就用拳頭打我背後。我就倒下來。」、「（問
    ：在你被打過程中，是否有人高喊要打死你？）有，就是丙○○，他用客家話說打死他不要讓他走。」「（問：車子被
    砸的情形？）我離車子10幾公尺，就被追打到那邊，他們就
    用石頭砸我的車子」、「（問：你所開的2B-1966 號汽車有
    無受損？）有。引擎蓋整個被打凹，是用大石頭打的，車窗
    玻璃全破、大燈、候車燈、方向燈、車身板金、車頂都凹陷
    破裂。丙○○帶頭，我親眼看到丙○○拿大石頭砸我引擎蓋
    ，其他人陸續用角鐵砸我的汽車。」「（問：胡家偉有無被
    打？）被打時，甲○○要去開我的車子，他們就制止他。」
    、「（問：怎麼認得被告？為何認得他？）同鄉，1 年前看
    過他。」、「（問：為何可以指認丙○○？）我當時就是認
    到他，我主動告訴警察的，我還自己告訴警察這個人的姓名
    地址。」、「（問：你跟他除了那次有真正打照面，以前2
    人有無何糾葛？）沒有。」、「（問：怎麼知道這個人？）
    我是做園藝的，有介紹過，也是透過朋友介紹說丙○○那邊
    有樹要賣，我們有去看。」、「（問：之後有無再接觸、糾
    葛？）沒有。」（見偵查卷第54頁、本院卷98年3 月12日審
    判筆錄第4 ～19頁）。是綜上證述可知，證人乙○○乃與證
    人甲○○分別期日應訊作證，所為證述皆與證人甲○○所為
    證述事實情節大致相符，而乃因證人乙○○遭認為對在場不
    詳年籍姓名大哥不尊敬，而遭致傷害、恐嚇及毀損，有關證
    人甲○○欲開車離開現場遭制止及目睹被告拿石塊砸車等事
    實亦屬一致，復因證人乙○○與被告乃同鄉並曾有過生意上
    偶然接觸，故得明確指認被告為當日在場實施犯行之行為人
    之一，是證人乙○○所為證述亦堪信為真實。至被告雖以證
    人丁○○證述內容，欲證明當日凌晨僅為經過現場，並無參
    與實施傷害、恐嚇及毀損犯行，而經調閱證人丁○○所使用
    手機門號0000000000號通聯記錄可知，97年8 月21日晚間11
    點23分許基地台站台位址為苗栗縣苗栗市○○路（見偵查卷
    第61頁），公訴人於行交互詰問時容有誤解（見98年3 月12
    日審判筆錄第23頁），是當日證人丁○○確有可能與被告被
    告一同至薇格酒店；惟查，證人丁○○乃與被告相識5 年以
    上之好友，又其所為證述經過與上開被害人即證人乙○○及
    在場目擊證人甲○○之證述事實顯不相符，而全無共通之處
    ，復經本院當庭觀察其所為證述內容及態度均顯在迴護被告
    ，是其所為證述自難予憑採做為被告有利之認定。
  (三)綜上所述，被告丙○○前揭辯稱伊未傷害、恐嚇及毀損被害
    人云云，顯係事後飾卸之詞，難以憑採；又查本件相關證人
    乙○○、甲○○與被告間前並無怨隙仇恨且本不相熟，當無
    誣陷渠被告入罪並自陷於偽證罪之可能，復經本院當庭觀察
    上開證人證述態度自然、誠懇，且主要情節始終一致，是其
    所為證言當屬信實，被告上開所辯，無非事後圖卸刑責之詞
    ，不足採信；又就共同傷害及毀損犯行部分，且有行政院衛
    生署苗栗醫院97年8 月25日苗醫診字第9342號傷害診斷證明
    書，及車號2B-1966 號自用小客車毀損照片21張附卷可佐。
    綜上，被告犯行過程及相關事證業經詳細闡明如上，核與事
    實相符，被告所為上揭傷害、恐嚇危害安全及毀損他人自用
    小客車之犯行，經由上述各節參互佐證，本件事證明確，足
    堪認定，應予依法論科。
四、論罪科刑之理由：
  (一)被告成立之犯罪：
    核被告丙○○所為，係犯刑法第277 條第1 項之傷害罪、刑
    法第305 條之恐嚇危害安全罪及刑法第354 條之毀損罪。被
    告所犯傷害及毀損他人自小客車犯行，乃與多名不詳年籍姓
    名之人共同為之，具犯意聯絡及行為分擔，為共同正犯。上
    開3 罪，犯意各別、行為互殊，應予分論併罰。
  (二)量刑理由之說明：
    爰審酌被告丙○○前僅於86年間有賭博罪前科資料，素行非
    惡，有臺灣高等法院被告前案紀錄表1 份在卷；又衡酌被告
    因憑細故即任意糾眾傷害他人身體、恐嚇危害他人生命安全
    並毀損他人自小客車，對於被害人之生命身體安全及對身體
    及財產所造成傷害程度非輕，復考量被告事後猶矢口否認犯
    行，顯見被告犯後態度不佳，實應嚴懲重罰，復審酌被告就
    實施傷害及毀損犯行為係與他多名不詳年籍姓名之人共同為
    之，所造成損害非全可歸咎被告，並衡酌被告之生活狀況、
    高職畢業之智識程度及公訴人請求從重量處等一切情狀，爰
    分別量處如主文所示之刑，並合定其應執行之刑，以資懲儆
    。
  (三)沒收部分：
    末查，被告與他多名不詳年籍姓名男子犯毀損罪時所使用之
    石塊及角鐵多支，雖為供犯罪所用之物，惟石塊僅為被告丙○○隨地拾起並非被告所有之物，故無庸宣告沒收；至角鐵
    多支亦無法證明為各該不詳年籍姓名男子所有，且未據扣案
    ，為免將來執行困難，亦不予宣告沒收，均附此敘明。
五、適用之法律：
  (一)刑事訴訟法第284 條之1 、第299 條第1 項前段。
  (二)刑法第28條、第277 條第1 項、第305 條、第354 條、第41
    條第1 項前段、第51條第5 款。
  (三)刑法施行法第1 條之1 。
本案經檢察官洪清秀到庭執行職務。
中    華    民    國    98    年    4     月    30    日
                  刑事第二庭  法  官  林靜雯
以上正本證明與原本無異。
如不服本判決，應於判決送達後10日內向本院提出上訴狀（應抄
附繕本），其未敘述上訴理由者，應於上訴期間屆滿後20日內補
提理由書狀於本院，上訴於臺灣高等法院臺中分院。告訴人或被
害人如對於本判決不服者，應具備理由請求檢察官上訴，其上訴
期間之計算係以檢察官收受判決正本之日期為準。
                              書記官  劉千瑄
中    華    民    國    98    年    4     月    30    日
附錄：本判決論罪科刑法條全文
中華民國刑法第277 條第1 項：
傷害人之身體或健康者，處3 年以下有期徒刑、拘役或1 千元以
下罰金。
中華民國刑法第305 條：
以加害生命、身體、自由、名譽、財產之事，恐嚇他人致生危害
於安全者，處2 年以下有期徒刑、拘役或3 百元以下罰金。
中華民國刑法第354 條：
毀棄、損壞前二條以外之他人之物或致令不堪用，足以生損害於
公眾或他人者，處2 年以下有期徒刑、拘役或5 百元以下罰金。


司法院資訊處製作；財團法人民間司法改革基金會備份。
